【裁判字號】    91,訴,3272
【裁判日期】    921128
【裁判案由】    業務過失致死
【裁判全文】
臺灣高雄地方法院刑事判決                        九十一年度訴字第三二七二號
    公  訴  人  臺灣高雄地方法院檢察署檢察官
    被      告  乙○○
    選任辯護人  陳廷棟律師
右被告因業務過失致死案件，經檢察官提起公訴（九十年度偵字第一八○六一、一八
四五九號），本院判決如左：
    主  文
乙○○從事業務之人，因業務上之過失致人於死，處拘役伍拾日，如易科罰金，以參
佰元折算壹日。緩刑貳年。
    事  實
一、乙○○係領有高雄市護理師護士公會辦理之「病患服務員」訓練結業證書之看護
    人員，自民國九十年九月九日起受雇於位在高雄市前鎮區○○○路二○五號、二
    ○七號五樓之「私立親親養護中心」（下稱親親養護中心）擔任看護工，負責照
    護老人並協助老人更換尿布、上下床、洗澡、上廁所、吃飯等工作，為從事業務
    之人。緣「親親養護中心」主任庚○○（另案經檢察官聲請以簡易判決處刑），
    於九十年九月十二日十八時許指派乙○○於翌日即同年月十三日負責照顧該中心
    五樓Ｂ區包括陳童祿在內之十六位老人。乙○○為專業之看護人員，明知其所照
    護者多為生活自理能力缺損之臥床、癱瘓或患有老人癡呆症之老人，本應隨時注
    意該等老人之動靜安全及在旁照料，以便遇有緊急情形即可採取必要之救護措施
    ，且依當時情形並無不能注意之情事，乙○○竟疏未注意及此，於九十年九月十
    三日十三時許，容任陳童祿獨自乘坐輪椅於未設有止滑墊及安全門未隨手關閉之
    五樓樓層到處滑動，致陳童祿自行乘坐輪椅從五樓之安全門順著樓梯跌落至四樓
    樓梯間，而受有頭部外傷併腦挫傷、左額部及右頂部撕裂傷等傷害，經該中心外
    籍看護人員甲○發現後，由庚○○協助送往高雄佑生醫院急救，延至同日二十二
    時不治死亡。
二、案經陳童祿之子丙○○訴由高雄市政府警察局前鎮分局報告臺灣高雄地方法院檢
    察署檢察官偵查起訴。
    理  由
一、訊據被告乙○○對其擔任「親親養護中心」看護員，於右揭時、地，因容任被害
    人陳童祿獨自乘坐輪椅於未設有止滑墊及安全門未隨手關閉之五樓樓層到處滑動
    ，致陳童祿自行乘坐輪椅從五樓之安全門順著樓梯跌落至四樓樓梯間送醫不治死
    亡之事實，於本院審理時坦承不諱，核與證人庚○○、丁○○於本院證述被害人
    係由被告負責照護之情節，及證人甲○、己○○證述被害人當日中午時分獨自乘
    坐輪椅於五樓樓層到處滑動之情節，大致相符；又被害人陳童祿確係因頭部外傷
    併腦挫傷、左額部及右頂部撕裂傷，經送高雄祐生醫院急救後，延至九十年九月
    十三日二十二時不治死亡等情，亦經臺灣高雄地方法院檢察署檢察官會同法醫師
    相驗、解剖屬實，有該署之鑑定驗斷書、相驗屍體證明書等在卷可稽；另被告為
    專業之看護人員，明知所負責照護者多為生活自理能力缺損之臥床、癱瘓或患有
    老人癡呆症之老人，本應隨時注意老人之動靜安全及在旁照料，以便遇有緊急情
    形即可採取必要之救護措施，然被告卻疏未注意及此，容任被害人獨自乘坐輪椅
    於未設有止滑墊及安全門未隨手關閉之樓層到處滑動，致被害人跌落樓梯間，足
    見被告確有未善盡照護職責之過失甚明，且被告之過失與被害人之死亡間，存有
    相當之因果關係，應堪認定。綜上所述，本件事證明確，被告犯行，洵堪認定。
二、查被告係「親親養護中心」之看護人員，擔任該養護中心老人日常照顧養護職務
    ，為從事業務之人，其於執行職務時因疏忽致人於死，核其所為，係犯刑法第二
    百七十六條第二項之業務過失致死罪。爰審酌被告為專業之看護人員，竟容任失
    智之老人獨自乘坐輪椅到處滑行之過失程度，惟念其於九十年九月九日始正式任
    職於「親親養護中心」，迄案發時（即同年月十三日）僅五日，有「親親養護中
    心」之考勤表在卷足參，對於其所負責照護老人之習性尚未熟稔，又被告當時所
    負責照護五Ｂ區域之老人共有十六名等情，亦有「親親養護中心」住民收容名冊
    一份可憑，被告疏於照護被害人之責任尚屬輕微，及被告已與被害人家屬達成民
    事和解，犯後坦承犯行等一切情狀，量處如主文所示之刑，並諭知易科罰金之折
    算標準。末查，被告前未曾受有期徒刑以上刑之宣告，有臺灣高等法院被告全國
    前案紀錄表及臺灣高雄地方法院檢察署刑案資料查註紀錄表可按，僅因一時疏於
    注意，致罹刑典，事後已坦承犯行，深具悔意，且業與被害人之家屬達成民事和
    解，顯見有彌補過錯之心，歷此刑之宣告後，應知所警惕而無再犯之虞，本院衡
    情認暫不執行其刑為當，爰併予以宣告緩刑二年，用啟自新。
據上論斷，應依刑事訴訟法第二百九十九條第一項前段，刑法第二百七十六條第二項
、第七十四條第一款、第四十一條第一項，罰金罰鍰提高標準條例第一條前段、第二
條，判決如主文。
本案經檢察官戊○○到庭執行職務。
中      華      民      國    九十二    年     十一     月    二十八    日
                                  臺灣高雄地方法院刑事第二庭
                                      審判長法  官  莊崑山
                                            法  官  林靜梅
                                            法  官  曾鴻文
右正本證明與原本無異。
如不服本判決，應於判決送達後十日內，向本院提出上訴狀。
                                            書記官    王高山
中    華    民    國      九十二      年      十二      月      一      日
附錄本判決論罪之法條
刑法第二百七十六條
因過失致人於死者，處二年以下有期徒刑、拘役或二千元以下罰金。
從事業務之人，因業務上之過失犯前項之罪者，處五年以下有期徒刑或拘役，得併科
三千元以下罰金。


司法院資訊處製作；財團法人民間司法改革基金會備份。
